【裁判字號】    90,易,870
【裁判日期】    900824
【裁判案由】    恐嚇
【裁判全文】
臺灣高雄地方法院刑事判決                            九十年度易字第八七號
    公  訴  人  臺灣高雄地方法院檢察署檢察官
    被      告  丙○○
    選任辯護人  許富元
右列被告因恐嚇案件，經檢察官提起公訴（八十九年度偵字第二五六一七號），本院
判決如左：
    主  文
丙○○共同連續以加害財產之事，恐嚇他人致生危害於安全，累犯，處有期徒刑肆月
，如易科罰金，以佰元折算壹日。
    事  實
一、丙○○於民國八十七年間曾因賭博案件，經本院判處有期徒刑年六月確定，並於
    八十八年五月二十五日執行完畢。仍不知悔改，於獲知戊○○○對其長期積欠之
    會款及貨款等債務遲未歸還乙節，已交由律師循民事之救濟途徑提出訴訟時，丙○○乃委請綽號柳丁之不詳姓名年籍男子代其於八十九年十月二十八日上午某時
    ，至戊○○○位於高雄市○○區○○街五三七巷二一號益成紙業有限公司（以下
    簡稱益成公司）欲找戊○○○私下解決債務問題，因未遇戊○○○乃留下寫有「
    柳丁」二字及0000000000號行動電話號碼交代公司員工要葉女回電，
    戊○○○因慮及有何不利之事而未與之連絡，丙○○見戊○○○不予回應，乃心
    生不滿，並基於恐嚇之概括犯意，遂於八十九年十月三十日十時三十分許，由一
    姓名年籍不詳之成年男子及不知情之妻弟乙○○陪同下，至上址與戊○○○商談
    債務問題，丙○○介紹與之有犯意聯絡之該名年籍不詳之成年男子為其細漢仔時
    ，該名成年男子便以台語對戊○○○就債務問題聲稱用文用武都可以，且人的忍
    耐是有限，若公司（指益成公司）有出何事的話，要戊○○○自行負責等語，丙○○接著於三人起身欲離去前，再向戊○○○以台語恫稱你們做這種生意（指紙
    業）為什麼要討債，如果出事，與伊無關等語，致戊○○○心生畏懼，而生危害
    於安全。嗣於同年十一月一日上午十一時許，丙○○由其妻弟乙○○同下再至上
    址，見益成公司因颱風假未有員工上班，僅葉女一人在公司時，即單獨進入屋內
    ，以戊○○○所委任之律師要求清償債務並叫兄弟恐嚇他為由，向葉女質問該名
    律師之電話號碼未果後，於出門前又以台語向戊○○○嚇稱做這種生意（指紙業
    ）要小心，倘若出事，與伊無關，伊要算了，但伊的細漢（指兄弟）不要算，伊
    的細漢的已經在準備刀械等語後離去，再致戊○○○心生畏懼，足生危害於安全
    。
二、案經戊○○○訴由高雄市政府警察局三民第二分局移送臺灣高雄地方法院檢察署
    檢察官偵查起訴。
    理  由
一、訊被告丙○○固坦認於右揭時、地有至告訴人戊○○○經營之益成公司找告訴人
    談及債務之事實不諱，惟矢口否認有恐嚇之犯行，辯稱：不認識綽號柳丁之人，
    二次前去找告訴人，是因十月二十五日家人有接獲恐嚇電話，乃要向告訴人說依
    司法程來處理就好，不要另外又叫兄弟來，並表示要與其律師談和解，沒有恐嚇
    云云。然查，（一）右揭事實迭據告訴人戊○○○於警偵訊及本院審理時指訴綦
    詳，並與證人甲○○於本院審理時證稱：「我任職於告訴人公司，當時我在場，
    當時有一位自稱是「柳丁」之人進來，他一來就說要找老闆娘，剛好老闆娘不在
    ，他就表示說丙○○是他大仔，他說他知道丙○○有欠我老闆娘錢，他過來要了
    解一下看處理得怎麼樣，當時他講話的樣子是故意要令我害怕的感覺，他的態度
    是要幫丙○○助勢要我們讓步的樣子，他一進來的態度及眼神就會讓人家感到不
    友善怕怕的，之後他就留下一個電話要老闆娘與她連絡後他就離開了」等語，及
    證人即告訴人之子丁○○證述：「綽號「柳丁」之人到公司時，是先由我公司的
    甲○○小姐接洽的，柳丁表示說他要找老闆娘，我回答說老闆娘不在有什麼事，
    柳丁之人用台語表示說「這些債權債務關係己進入司法程序，為何還叫人來鬧，
    若我們要找被告算帳，找他就好了」他就拿紙留下他的電話給我，之後他就走了
    ，他約一百六十公分左右，矮矮胖胖胖的，當時我們只有與被告有債權債務的關
    係」等情大致相符，復有告訴人對被告提起給付票款事件之本院高雄簡易庭之開
    庭通知書、被告書寫之新台幣四十四萬四千九百二十九元會款保管條各一紙、面
    額為十萬元、八萬八千元之支票、退票理單各一紙，及綽號柳丁之人書寫之字條
    一紙附卷可稽，且八十九年十一月一日確因颱風來襲而放假一日乙節，亦有高雄
    市政府九十年四月二十日高市府人三字第一三八一八號函在卷可佐，堪認告訴人
    之指訴屬實，應可採信。（二）被告丙○○雖仍以前開情詞置辯，惟告訴人就被
    告自七十九及八十年間陸續積欠之債務既僅依民事之訴訟程序為償還之請求，而
    未對被告另提刑事詐欺之訴訟，足見告訴人僅意在其債權得以訴訟之救濟方式獲
    償，是衡情斷無再另行請託不詳姓名男子出面並為恐嚇之言語，及故意誣陷被告
    恐嚇等情，而節外生枝多所牽扯致未能迅速獲償之後果；再者被告告訴戊○○○
    委請該不詳姓名男子撥打電話恐嚇乙節，亦經檢察官為不起訴處分，及駁回再議
    確定在案，此有臺灣高雄地方法院檢察署八十九年度偵字第二五六一七號不起訴
    處分書、臺灣高等法院高雄分院檢察署九十年度議字第一九七號駁回再議處分書
    各一紙在卷可按；另被告雖提出電話錄音帶為證，惟經本院當庭播放勘驗結果，
    其內容固顯示一男子自陳已握有被告簽發之票據，並就被告與告訴人間和解、法
    院判決之事為對話，及該男子有辱罵口氣不好等情，然亦未達恐嚇之程度；況縱
    認告訴人確有被告所辯之恐嚇犯行，然此乃告訴人個人是否應受科刑處罰之問題
    ，尚與被告有無恐嚇犯行無關，自難以此為被告有利之認定乃屬當然；又果若告
    訴人確有恐嚇之行為，被告豈會一再主動至告訴人公司而致自身於危險之境地而
    不自知之理，益徵被告所辯，顯屬圖卸之詞，要無可採，本件事證已明，被告犯
    行堪予認定。
二、被告以加害財產之事，恐嚇告訴人，致生危害於安全，核其所為，係犯刑法第三
    百零五條之恐嚇危害安全罪。被告與該不知真實姓名年籍之成年男子間，就八十
    九年十月三十日為恐嚇之犯行，有犯意之聯絡及行為之分擔，為共同正犯。被告
    先後二次恐嚇犯行，時間緊接，反覆為之，所犯罪名相同，顯係出於概括之犯意
    為之，應依刑法第五十六條連續犯規定論以一罪，並加重其刑。又被告前曾於八
    十七年間曾因賭博案件，經本院判處有期徒刑年六月確定，並於八十八年五月二
    十五日執行完畢，有臺灣高等法院被告全國前案紀錄表一份在卷可按，其於五年
    內再犯本件有期徒刑以上之罪，為累犯，應依法遞加重其刑。爰審酌被告積欠告
    訴人債務在先，且已經告訴人提起民事求倘訴訟，猶不思如何清償，圖以非法之
    手段消弭債務，犯後猶否認犯行，不知悔悟，惡性非輕等情狀，量處如主文所示
    之刑，並諭知如易科罰之折算標準，以資懲儆。又刑法第四十一條業已於九十年
    一月十日修正公布，並於九十年一月十二日生效，依其修正內容為犯最重本刑為
    五年以下有期徒刑以下之刑之罪，而受六個月以下有期徒刑或拘役之宣告，因身
    體、教育、職業、家庭之關係或其他正當事由，執行顯有困難者，得以一元以上
    三元以下折算一日，得易科罰金；另易科罰金之事項應依新法即裁判時之法律而
    無刑法第二條第一項但書之適用，亦經最高法院二十四年七月總會決議在案，是
    就被告宣告之刑乃依新法併以諭知易科罰金之折算標準，併此敘明。
三、另公訴意旨略以被告教唆綽號柳丁之不詳姓名年籍之成年男子，於八十九年十月
    二十八日上午，至告訴人經營之益成公司找告訴人未果，經告訴人依其所留之電
    話回電，而告以係七賢幫黑道份子，想了解如何解決前開債務等語，致戊○○○
    心生畏懼，因認此部分亦該當恐嚇犯行等語，惟按告訴人之告訴，係以使被告受
    刑事訴追為目的，是其陳述是否與事實相符，仍應調查其他證據以資審認（最高
    法院五十二年度台上字第一三○○號判例意旨參照）。公訴人認被告此部分之犯
    行，無非係以告訴人於警訊中之指訴及柳丁之人所書寫之字條為其主要論據，然
    參酌證人甲○○及丁○○前開證述之內容觀之，綽號柳丁之人既僅留下連絡電話
    後即行離去，並未有何恐嚇危害安全之言行，且告訴人戊○○○於本院審理時亦
    陳明其知悉後並未回電等語在卷，是能否據此即遽以推認被告唆使綽號柳丁之人
    前來即意在恐嚇，亦嫌速斷，況該字條亦僅載明柳丁二字及行動電話之號碼而已
    ，並無其他恫嚇告訴人之語句，則果若綽號柳丁之人真有恐嚇之事實，衡諸常情
    無不盡量掩飾其犯行，又豈會如此大意留下自己之別名及電話以供日後檢警機關
    之追查之理；是尚難在告訴人前之指述不一，且別無其他證據以資審認之情形下
    ，即專以告訴人於警訊中之指述而為被告不利之認定，此外復查無其他積極證據
    足證被告有公訴人所指此部分之犯行，參諸前引最高法院判例意旨之說明，被告
    此部分之犯行，尚不能證明，原應為無罪之諭知，然此部分公訴人既認與前開論
    罪之恐嚇部分為一罪之關係，爰不另為無罪之諭知，附此敘明。
據上論斷，應依刑事訴訟法第二百九十九條第一項前段，刑法第二條第一項前段、第
二十八條、第五十六條、第三百零五條、第四十一條第一項前段、第四十七條、罰金
罰鍰提高標準條例第一條前段、第二條判決如主文。
中     華      民     國     九十     年      八      月    二十四      日
                                 臺灣高雄地方法院刑事第三庭
                                     法    官  柯彩燕
右正本證明與原本無異。
如不服本判決，應於判決送達後十日內，向本院提出上訴狀。
                                書記官    楊真芬
中華    民    國      九十      年      八      月      二十九      日


司法院資訊處製作；財團法人民間司法改革基金會備份。
